【裁判字號】    95,聲簡再抗,3
【裁判日期】    951225
【裁判案由】    聲請再審
【裁判全文】
臺灣桃園地方法院刑事裁定           95年度聲簡再抗字第3號
抗  告  人  甲○○原名盧德金.
                    巷11號
                    現於臺灣屏東監獄(戒護區)
上列被告因過失傷害案件，對本院94年度桃交簡字第1427號刑事
簡易確定判決聲請再審，不服本院95年度桃聲簡再字第1 號第一
審裁定，提起抗告，本院裁定如下：
    主  文
抗告駁回。
    理  由
一、本件抗告意旨略以： (一)桃 園縣政府警察局桃園分局雖於
    94年4 月28日送達載有案由為過失傷害之通知書予抗告人，
    實因抗告人身染毒癮惡習為家人不悅，抗告人極少回家中，
    故由抗告人胞弟林德雄代收。且林德雄僅告知有警察機關傳
    票，但未告知案由。抗告人自認除施用毒品惡習外，再無犯
    其他案件乃未予理會。至此，抗告人即未再與家人聯絡。而
    後續送達之臺灣桃園地方法院檢察署檢察官傳票、貴院簡易
    庭傳票及該案判決書之送達，均由林德雄所代收，抗告人完
    全不知情。直至經毒品執行案件通緝到案入屏東監獄後，方
    收受該貴院刑事簡易判決及接踵而至之檢察官執行指揮書，
    抗告人實莫名萬分。送達程序有錯誤及草率之違法，應傳喚
    林德雄到庭說明。 (二)告 訴人張淑貞於臺灣桃園地方法院
    檢察署檢察官偵訊中指稱 (係告訴人於警詢中之指述，聲請
    人誤載)： 案發後，伊小叔用0000000000號電話與對方 (指
    抗告人)聯 絡，電話中對方稱願以4 萬元與伊2 人和解，以
    後電話就打不通等語。惟於原聲請再審駁回判決理由中稱：
    本院向電訊業者詢該0000000000號行動電話，租用人並非甲
    ○○等語，顯然原簡易判決就原已存在卷內之證據，並未敘
    明何以該項證據不加以調查；況員警鄭敬水證稱：肇事人在
    醫院留有電話予警方等語，則該電話應即係00 00000000 號
    之行動電話。此部分於原簡易判決中未予調查，即應視為有
    新證據。 (三)抗 告人之國民身分證確實遺失而未申請補發
    ，抗告人確非告訴人所指陳之肇事者，應係告訴人誤認，原
    簡易判決遽認該肇事者為抗告人，與事實顯不相符。 (四)
    原簡易判決未依刑事訴訟法第94條為人別詢問，即根據告訴
    人於警詢中對被告口卡之錯誤指認採為判決之依據，顯事實
    不符而認應有新證據之存在。告訴人等應負誣告之責。 (五
    ) 原簡易判決僅憑警詢、偵訊中告訴人張淑貞、林蕭惠禧之
    錯誤指認即草率認定抗告人即為告訴人等所指稱之肇事者，
    實與常理不符，應速依刑事訴訟法第94條之規定傳喚抗告人
    ，並依同法第154 、155 條之規定採證方為適法，以免張冠
    李戴等語。
二、按「有罪判決確定後，有左列情形之一者，為受刑人之利益
    ，得聲請再審：．．．六、因發現確實之新證據，足認受有
    罪判決之人應受無罪、免訴、免刑或輕於原判決所認罪名之
    判決者。」；刑事訴訟法第420 條第1 項第6 款定有明文。
    另不得上訴於第三審法院之案件，除前條規定外，其經第二
    審確定之有罪判決，足就足生影響於判決之重要證物漏未審
    酌者，亦得為受判決人之利益，聲請再審；而依第420 條之
    規定因重要證據漏未審酌而聲請再審者，應於送達判決後20
    日內為之，刑事訴訟法第421 條、第424 條亦分別定有明文
    。復按，提出新證據以聲請再審，必其證據係於確定判決前
    ，因未經發見，不及調查斟酌，至其後始行發見者。倘其證
    據成立在確定判決之後，即非所謂發見之新證據，用以聲請
    再審，非法所許，此有最高法院52年度台抗字第9 號判決可
    資參照。另刑事訴訟法第420 條第1 項第6 款所稱「發見確
    實之新證據」，除須具有該證據可認為確實足以動搖原確定
    判決而對受判決人為有利之判決之「確實性」特性外，尚須
    具備該證據係在事實審法院於判決前即已存在，因未經發見
    ，不及調查斟酌，或審判時未經注意，至其後始行發見之「
    新規性」特質，二者均不可或缺，倘未兼備上開學理上所謂
    「確實性」與「新規性」之二種再審新證據之特性，即不能
    據為再審之原因。又所謂「確實之新證據」，固非以絕對不
    須經過調查程序為條件，但必須可認為確實足以動搖原確定
    判決而為受判決人有利之判決者為限，倘受判決人因對有利
    之主張為原審所不採，事後提出證明，以圖證實在原審前所
    為有利之主張為真實，據以聲請再審，該項證據既非判決後
    所發見，顯難憑以聲請再審。且若在客觀上就其之真實性為
    如何，尚欠明瞭，非經相當之調查，不能辨其真偽，即與確
    實新證據之「確實」含義不符，自難採為聲請再審之理由，
    均有最高法院86年台抗字第477 號判決、50年台抗第104 號
    判例、85年台抗字第424 號判決意旨可資參照。又按，人證
    ，並非以「人」為證據，而係以該人（即證人）之證言為證
    據資料，故以證人為證據方法，以其陳述為證明之用者（即
    人證），除非其於另一訴訟中已為證言之陳述，否則，不能
    以其事後所製作之見聞事實之文書，謂其係根據該人證成立
    於事實審法院判決之前，而認該「文書」為新證據，亦有75
    年度台上字第7151號判例足供參照。再者，送達文書除本章
    有特別規定外，準用民事訴訟法之規定，刑事訴訟法第62條
    定有明文。依民事訴訟法第137 條第1 項規定：「送達於住
    居所、事務所或營業所，不獲會晤應受送達人者，得將文書
    付與有辨別事理能力之同居人或受僱人。」，此均合先敘明
    。
三、
(一)按有關本案之警詢、偵訊程序中之通知書、傳票及原簡易判
    決程序中之傳票、判決送達過程，業據駁回聲請再審裁定理
    由中論述纂詳。本案相關之通知、傳喚乃至判決送達均由抗
    告人之同居人林德雄所簽收，依前揭法律規定，則該等通知
    、傳喚及判決，均已發生合法送達之效力。至於是否由抗告
    人親收、抗告人是否知悉，均不生影響。抗告人何以未親自
    收取，顯係基於抗告人個人之事由，要不使已合法送達之效
    力變為不合法。故抗告人就此部之所陳，顯無理由。
(二)有關抗告人認0000000000號行動電話，原簡易判決並未調閱
    其申請人以確認是否為抗告人所申請，並應傳喚該申請人以
    明真實部分。查該0000000000號行動電話號碼，原即存於原
    行簡易程序法院卷證內之警詢筆錄內，係屬告訴人張淑貞所
    為之證述，此部分顯非「新證據」。抗告人以該行動電話門
    號係為新證據聲請再審，顯不合於刑事訴訟法第420 條第1
    項第6 款規定及前揭最高法院判例意旨。又本案係發生於93
    年11月25日下午4 時20分許，告訴人係延至同年12月14日中
    午約12時30分許方至警方報案之事實，有告訴人警詢筆錄可
    參。其距案發後遲至近20日方才報案，有關該支行動電話之
    門號，告訴人向警察機關陳述是否正確已顯有疑問。況行動
    電話通聯紀錄通常僅保存6 月，逾6 月即無法查得為公眾所
    週知，本案即令原簡易判決處刑法院欲自告訴人張淑貞小叔
    處調閱通聯紀錄而查明告訴人所述之對方行動電話號碼是否
    正確亦不可得。蓋檢察官函請本院以簡易判決處刑，原簡易
    程序法院係於94年7 月19日方始收狀，有本院收狀章在卷足
    參，距案發日已8 月有餘，此原即存於卷內之行動電話門號
    已根本無從再行查證是否正確，故原簡易程序，顯非應予調
    查之證據未予調查，或漏未斟酌者。另參酌社會常情，實際
    使用行動電話之人，常非門號之申請人；利用他人名義申請
    門號使用；或持偽造證件聲請門號使用；或借用他人行動電
    話；或購買俗稱「王八卡」、「王八機」使用者在所多有，
    顯難以向電信公司調閱申請人資料即可查明。抗告人執此理
    由認原簡易程序或聲請再審程序未予調查或漏未調查，此部
    分可撼動原確定判決亦屬無據。退一步言，即令如聲請人所
    述，原審果確就該重要證物未斟酌者，依刑事訴訟法第 421
    、424 條之規定，除須經第2 審確定之有罪判決方能為之外
    ，亦應判決送達後20內聲請再審。惟本案抗告人就原簡易判
    決未曾上訴，未經第2 審法院判決確定；抗告人復又未於判
    決送達後20內聲請再審，該2 項要件無一符合，此部分之抗
    告顯無理由。
(三)至抗告人所述原簡易判決中所不存在之證據，即抗告人之國
    民身分證曾遺失而遭他人盜用一節，業據受理再審聲請法院
    向宜蘭縣羅東鎮戶政事務所函查，並經該所函覆：「經查甲
    ○○從91年至今未曾在本所補發分證。」，則抗告人稱國民
    身分證遺失遭人盜用，乃抗告人之臆測，顯不可採。縱令抗
    告人確曾遺失國民身分證，惟是否遭盜用或其真實情形為何
    ，原駁回再審判決理由中亦已詳述何以非「確實」之新證據
    。故抗告人仍執為理由提起抗告，亦非正確。
(四)另簡易判決處刑程序，依法原非必行通常訴訟程序，若無必
    要且卷存資料足為判斷者，即可逕為判決，毋庸訊問被告，
    此觀刑事訴訟法第449 條第1 項前段規定自明。抗告人以：
    未經到庭說明，復未經告訴人等當庭指認抗告人，應有違誤
    云云，亦非的論。
(五)抗告人以告訴人等僅憑警詢中口卡之指認即認抗告人係肇事
    者，顯屬誤認。惟僅憑警所提供之口卡指認，或有誤認之可
    能。然於原聲請再審程序中，業由法院以遠距視訊供告訴人
    等指認抗告人，告訴人等並當庭陳述肇事者即為抗告人之事
    實，有95年6 月16日訊問筆錄 (見同日筆錄第4 頁)可 稽，
    並經駁回再審聲請裁定中詳為論述，均無足認原駁回再審裁
    定有何不當或違法之處。
四、是以揆諸前開判例意旨及說明，本件聲請再審與規定要件不
    符。原再審裁定以聲請人聲請再審顯無理由而駁回聲請，於
    法洵無違誤，抗告人猶執前詞，並誤引最高法院75年7151號
    判例認有新證據存在，任意指摘原審裁定不當，為無理由，
    應予駁回。
據上論斷，應依刑事訴訟法第412 條、第434 條第1 項，裁定如
主文。
中      華      民      國    95   年   12   月   25  日
                    刑事第六庭    審判長官法 官   林孟宜
                                          法 官   林哲賢
                                          法 官   崔秉君
以上正本證明與原本無異。
不得抗告。
                                          書記官  劉霜潔
中    華    民    國    95    年    12    月    25    日


司法院資訊處製作；財團法人民間司法改革基金會備份。
